臺灣宜蘭地方法院刑事判決
110年度訴字第401號
公  訴  人  臺灣宜蘭地方檢察署檢察官
被      告  鄭元荏



上列被告因偽造文書等案件，經檢察官提起公訴（110年度偵字
第6214號），被告於準備程序進行中就被訴事實為有罪之陳述，
本院合議庭裁定由受命法官獨任進行簡式審判程序並判決如下：
                
    主  文
鄭元荏犯行使偽造準私文書罪，累犯，處有期徒刑參月，如易科
罰金，以新臺幣壹仟元折算壹日。
未扣案之犯罪所得新臺幣玖仟伍佰貳拾元沒收，於全部或一部不
能沒收或不宜執行沒收時，追徵其價額。
    犯罪事實
一、鄭元荏意圖為自己不法所有，基於詐欺得利及行使偽造準私
    文書之犯意，於民國109年11月22日13時59分15秒前某時，
    在不詳地點，取得景清榆使用之遠傳電信股份有限公司（下
    稱遠傳電信）0000000000號行動電話(登記名義人為景清祥)
    之密碼、驗證碼後，未經景清榆之同意或授權，於附表所示
    之時間，在宜蘭縣宜蘭市進士路某處，輸入驗證碼，佯以景
    清榆本人同意開啟該門號之小額付費服務後，接續於附表所
    示之時間，以不知情之林雨脩所申辦之0000000000號門號行
    動電話連接網際網路，以暱稱「阿任」之名義，在APPLE商
    店，以其在google帳戶所申辦之ck000000000000il.com帳號
    ，透過美商蘋果公司所營運之「錢街online」數位媒體網路
    商店進行消費，並輸入相關驗證資訊，偽以表示景清榆欲購
    買「錢街online」數位媒體網路商店之商品，並就付費方式
    點選採用「小額付費」，使美商蘋果公司陷於錯誤，誤以附
    表所示之消費金額應附加在景清榆所使用之前揭門號之帳單
    費用，因此詐得無需支付購買無實體商品如附表所示金額之
    利益，足生損害於景清榆、美商蘋果公司及遠傳電信管理電
    信費用之正確性。
二、案經景清榆訴由宜蘭縣政府警察局宜蘭分局報告臺灣宜蘭地
    方檢察署檢察官偵查起訴。
    理  由
一、本件被告所犯為死刑、無期徒刑、最輕本刑 3年以上有期徒
    刑以外之罪，亦非屬高等法院管轄之第一審案件，其於審理
    程序進行中，先就被訴事實為有罪之陳述，經本院告知簡式
    審判程序之旨，並聽取檢察官、被告之意見後，本院依刑事
    訴訟法第273 條之1第1項裁定，進行簡式審判程序。是本案
    證據調查，依同法第273條之2規定，不受同法第159條第1項
    、161條之2、161條之3、163條之1及164條至170條所定證據
    能力認定及調查方式限制，合先敘明。
二、認定犯罪事實所憑之證據及理由：
  ㈠上開犯罪事實，業據被告鄭元荏於警詢、偵查、本院準備程
     序及審理中均坦承不諱（見警卷第3-9頁、偵卷第20頁、本
     院卷第36、50、56頁）。核與告訴人景清榆於警詢中之指
     訴、證人林雨脩於警詢時證述情節大致相符（見警卷第17-
     21頁、第11-14頁）。並有門號0000000000號行動電話通聯
     調閱查詢單、遠傳電信109年12月門號0000000000號電信費
     繳款通知單、美商蘋果公司客戶資料及消費明細各1份在卷
     可憑（見警卷第23頁、第25-35頁、第37頁），足認被告前
     開任意性自白與事實相符，而堪採信。
   ㈡綜上，本案事證已臻明確，被告犯行洵堪認定，應予依法論
     罪科刑。
三、論罪科刑：
   ㈠按錄音、錄影或電磁紀錄，藉機器或電腦之處理所顯示之聲
     音、影像或符號，足以為表示其用意之證明者，亦以文書
     論，刑法第220條第2項定有明文。查被告佯以向遠傳電信
     就告訴人所申請之該門號之小額付費服務，輸入相關驗證
     資訊，透過蘋果公司營運之「錢街online」數位媒體網路
     商店進行消費，則被告消費時以網路傳送之付款資訊，均
     屬藉機器或電腦之處理所顯示之聲音、影像或符號，足表
     徵上開門號持用人有透過網路購買商品消費及以行動電話
     付費機制支付價款之意思，是該行動電話門號及授權碼等
     付款資訊，自屬刑法第220條第2項規定之準私文書。
   ㈡另按刑法第339條第1項、第2項分別規定詐欺取財罪及詐欺
     得利罪，前者之行為客體係指財物，後者則指取得債權、
     免除債務、延期履行債務或提供勞務等財物以外之財產上
     不法利益（最高法院86年台上字第3534號判決意旨參照）
     。查本件被告所取得係網路無實體商品，非現實可見之有
     形體財物，而係供網路遊戲使用，屬具有財產上價值之利
     益，是被告以前揭方式開啟小額付費服務，利用遠傳電信
     小額付款機制進行無實體商品消費，所詐得應係免除支付
     購買無實體商品費用之利益。
 　㈢核被告所為，係犯刑法第216條、第210條、第220條第2項之
     行使偽造準私文書罪、同法第339條第2項之詐欺得利罪。
     被告先後利用行動電話小額付款功能購買無實體商品之犯
     行，係於密切接近之時、地實行，各侵害同一法益，各行
     為之獨立性亟為薄弱，顯係基於單一犯意接續為之，依一
     般社會健全觀念，應視為數個舉動之接續實行，合為包括
     之一行為予以評價，屬接續犯，應論以一罪。而被告一行為
     同時觸犯行使偽造準私文書及詐欺得利罪，為想像競合犯
     ，應依刑法第55條從一重之行使偽造準私文書處斷。
   ㈣被告前因侵占案件，經本院以108年度簡字第67號判處有期
     徒刑3月確定，於108年10月9日執行完畢，此有臺灣高等法
     院被告前案紀錄表在卷可佐，其於徒刑執行完畢後5年之內
     ，故意再犯本案有期徒刑以上之罪，為累犯，依司法院大
     法官釋字第775號解釋意旨，經審酌本案犯罪情節、行為人
     一切情狀及所應負擔之罪責，經裁量結果認依刑法第47條
     第1項規定加重其最低本刑，並無過苛或罪刑不相當之情形
     ，是應依刑法第47條第1項之規定加重其刑。
   ㈤爰審酌被告正值青壯，不思循正途賺取所需，未得告訴人之
     授權，偽造不實電磁資料而行使之，顯然欠缺尊重他人財
     產權之法治觀念，所為損及他人財產法益，亦危害遠傳公
     司行動電話小額付費服務正確性，對民眾財產及社會交易
     安全產生危害，所為應予非難；惟念其犯後始終坦承犯行
     ，兼衡被告自陳國中肄業之教育程度、入監前從事鷹架工
     作、月收入約新臺幣4萬元、未婚、與女友、1名子女同住
     ，暨其素行、犯罪動機、目的、手段、被告所獲利益及犯
     罪所生損害等一切情狀，量處如主文所示之刑，並諭知易
     科罰金之折算標準。
四、沒收：　　
    按犯罪所得，屬於犯罪行為人者，沒收之。前2項之沒收，
    於全部或一部不能沒收或不宜執行沒收時，追徵其價額，刑
    法第38條之1第1項、第3項分別定有明文。查被告就本案詐
    欺所得利益9,520元，為其本案犯罪所得，雖未扣案，仍應
    依刑法第38條之1第1項、第3項規定宣告沒收，於全部或一
    部不能沒收或不宜執行沒收時，追徵其價額。
據上論斷，應依刑事訴訟法第273條之1第1項、第299條第1項前
段，刑法第216條、第210條、第220條第2項、第339條第2項、第
55條、第47條第1項、第41條第1項前段、第38條之1第1項前段、
第3項，刑法施行法第1條之1第1項，判決如主文。
中　　華　　民　　國　　111 　年　　3 　　月　　4 　　日
                  刑事第四庭  法  官  楊心希
以上正本證明與原本無異。
如不服本判決應於收受送達後二十日內向本院提出上訴書狀，並
應敘述具體理由；其未敘述上訴理由者，應於上訴期間屆滿後二
十日內向本院補提理由書(均須按他造當事人之人數附繕本)「切
勿逕送上級法院」。
                              書記官  邱淑秋
中　　華　　民　　國　　111 　年　　3 　　月　　4 　　日
附錄本案論罪科刑法條全文：
◎中華民國刑法第210條
偽造、變造私文書，足以生損害於公眾或他人者，處5年以下有
期徒刑。
◎中華民國刑法第216條
行使第210條至第215條之文書者，依偽造、變造文書或登載不實
事項或使登載不實事項之規定處斷。
◎中華民國刑法第220條
在紙上或物品上之文字、符號、圖畫、照像，依習慣或特約，足
以為表示其用意之證明者，關於本章及本章以外各罪，以文書論
。
錄音、錄影或電磁紀錄，藉機器或電腦之處理所顯示之聲音、影
像或符號，足以為表示其用意之證明者，亦同。
◎中華民國刑法第339條第2項
意圖為自己或第三人不法之所有，以詐術使人將本人或第三人之
物交付者，處5年以下有期徒刑、拘役或科或併科50萬元以下罰
金。
以前項方法得財產上不法之利益或使第三人得之者，亦同。
前二項之未遂犯罰之。

附表
編號 交易時間 消費金額 1 109年11月22日13時59分15秒 新臺幣(下同）1,690元 2 109年11月22日13時59分39秒          3,290元 3 109年11月23日19時42分52秒            670元 4 109年11月24日12時25分42秒          1,690元 5 109年11月24日12時31分9秒          1,690元 6 109年11月24日22時4分22秒            490元 總計           9,520元